臺灣臺北地方法院民事判決　九十年度訴字第四○三一號
　　原　　　告　彰化商業銀行股份有限公司
　　法定代理人　甲○○
　　訴訟代理人　戊○○
　　　　　　　　乙○○
　　　　　　　　陳武林
　　被　　　告　丁○○
　　　　　　　　丙○○
右當事人間請求清償借款事件，本院判決如左：
    主    文
被告應連帶給付原告新台幣陸拾壹萬玖仟伍佰肆拾柒元，及自民國八十八年八月一日
起至清償日止，按週年利率百分之九點七一五計算之利息，暨自民國八十八年九月二
日起至清償日止，逾期在六個月以內者，按上開利率百分之十，超逾六個月部分者，
按上開利率百分之二十計算之違約金。
訴訟費用由被告連帶負擔。
    事    實
甲、原告方面：
一、聲明：如主文第一項所示。
二、陳述：
（一）被告丁○○於民國八十四年十二月一日邀被告丙○○向原告貸款新台幣（下同
      ）六十七萬元，借款期限自八十四年十二月一日起至一百零四年十二月一日止
      ，自八十四年十二月一日起，利息自借款日起，按原告訂定之基本放款利率加
      週年利率百分之一‧四按月計付，並自借款日起屆滿十二個月翌日起改按原告
      當時牌告之基本放款利率加週年利率百分之二‧二五按月計付，如原告調整基
      本放款利率時，同意隨同機動調整。自借款日起，以每一個月為一期，共分二
      百四十期，按期於當月一日平均攤還，如遲延清償時，全部借款得視為全部到
      期，除仍應依約定利率計付遲延利息外，其逾期清償在六個月以內部分，按上
      開利率百分之十，超逾六個月部分者，按上開利率百分之二十計付違約金。
（二）被告丁○○自八十八年八月一日起未依約攤還本息，依約定原告得視全部借款
      債務到期，被告丁○○應立即清償全部債務，被告丁○○未依約清償，被告丙
      ○○為被告丁○○之連帶保證人，依約自應負清償借款之責。爰依兩造借款契
      約及連帶保證契約，訴請被告連帶清償六十一萬九千五百四十一元及自八十八
      年八月一日起至清償日止，按週年利率百分之九‧七一五計算之利息，暨自八
      十八年九月二日起至清償日止，逾期在六個月以內者，按上開利率百分之十，
      超逾六個月部分者，按上開利率百分之二十計算之違約金。
三、證據：提出借據、授信資料查詢書及放款帳戶一覽表各乙紙及授信約定書、印鑑
    卡、出入境記錄、入出境申請書各二份。
乙、被告方面：
    被告未於言詞辯論期日到場，亦未提出準備書狀作何聲明或陳述。
    理    由
一、按當事人得以合意定第一審管轄法院，但以關於由一定法律關係而生之訴訟為限
    ，前項合意，應以文書為之，民事訴訟法第二十四條定有明文。此在國際裁判管
    轄權之情形，亦可類推適用。本件被告雖非我國籍，此有出入境資料及入出境申
    請書各二份在卷可稽。然據被告簽具與原告之授信約定書第十二後段約定，兩造
    合意以本院為本契約涉訟時之第一審管轄法院，兩造既約定由我國法院管轄，而
    被告又係向我國銀行借款，則本國法院就系爭事件自有管轄權。另兩造既合意由
    本院管轄系爭事件，依我國民事訴訟法第二十四條規定，原告向本院提起本件清
    償債務之訴，核與首揭規定，尚無不合。被告未於言詞辯論期日到場，核無民事
    訴訟法第三百八十六條所列各款情形，爰依原告之聲請，由其一造辯論而為判決
    ，合先敘明。
二、再按民事事件，涉及香港或澳門者，類推適用涉外民事法律適用法，香港澳門關
    係條例第三十八條前段定有明文。依涉外民事法律適用法第六條第一項規定，法
    律行為發生債之關係者，其成立要件及效力，依當事人意思定其應適用之法律。
    被告居住地在香港，依香港澳門關係條例第三十八條規定，應類推涉外民事法律
    適用法定當事人間就系爭事件應適用之法律。涉外民事法律適用法第六條第一項
    規定：「法律行為發生債之關係者，其成立要件及效力，依當事人意思定其應適
    用之法律。」兩造於借據其他約定事項第十六條約定：「借款人及連帶保證人基
    於本借據所發生之債務，其成立要件及效力，暨一切有關法律行為之方式均適用
    中華民國法律。」則本件原告依借款契約及連帶保證契約訴請被告連帶清償借款
    ，自應適用我國法律定兩造系爭事件之法律關係。
三、原告主張被告丁○○於八十四年十二月一日邀被告丙○○為連帶保證人，向原告
    借貸六十七萬元，被告丁○○未依約按期清償本息，現尚積欠原告本金六十一萬
    九千五百四十七元及自八十八年八月一日起至清償日止，按週年利率百分之九‧
    七一五計算之利息，暨自八十八年九月二日起至清償日止，逾期在六個月以內者
    ，按上開利率百分之十，超逾六個月部分者，按上開利率百分之二十計算之違約
    金。被告對於上開事實，已於相當時期受合法通知（非公示送達），而於言詞辯
    論期日不到庭，亦未提出準備書狀為爭執，應視同自認原告主張之上開事實（參
    民事訴訟法第二百八十條第三項、第一項規定）。依民事訴訟法第二百七十九條
    第一項規定，原告對於其主張之上開事實，本即毋庸舉證。惟原告對於其主張之
    上開事實，復提出借據、授信資料查詢書及放款帳戶一覽表各乙紙、授信約定書
    印鑑卡各二份為證。從而，原告主張之上開事實，堪信為真實。
四、按借用人應於約定期限內，返還與借用物種類、品質、數量相同之物；遲延之債
    務，以支付金錢為標的者，債權人得請求依法定利率計算之遲延利息，但約定利
    率較高者，仍從其約定；當事人得約定債務人不履行債務時，應支付違約金，民
    法第四百七十八條、第二百三十三條第一項、第二百五十條第一項分別定有明文
    。又連帶保證者，乃保證人與主債務人連帶負債務履行責任之保證，具有連帶債
    務之性質；連帶債務之債權人，得對債務人中之一人或數人，同時或先後請求全
    部或一部之給付；又保證債務，除契約另有訂定外，包含主債務之利息、違約金
    、損害賠償及其他從屬於主債務之負擔，民法第七百四十條、第二百七十三條第
    一項分別定有明文。原告主張被告丁○○未依約還款，已如前述，則被告丁○○
    依系爭借款契約自應負清償借款之責，被告丙○○既為被告丁○○系爭借款債務
    之連帶保證人，依系爭連帶保證契約，自應就被告丁○○對原告之上開借款債務
    負連帶清償之責。
五、綜上所述，原告依系爭借款契約及連帶保證契約，訴請被告連帶清償原告六十一
    萬九千五百四十七元及如主文第一項所示之利息、違約金，為有理由，應予准許
    。
六、據上論結，原告之訴為有理由，依民事訴訟法第三百八十五條第一項前段、第八
    十五條第二項，判決如主文。
中　　　華　　　民　　　國　　九十一　　　年　　十　　　月　  三十一　　日
                                         民事第三庭法官　黃書苑
右正本係照原本作成
如對本判決不服，需於收受本判決後二十日內向本院提出上訴狀
中　　　華　　　民　　　國　　九十一　　　年　　十　　　月　  三十一　　日
                                                  書記官  趙淑華
